臺灣臺中地方法院交通事件裁定　　　　 96年度交聲字第694號
原處分機關　交通部公路總局臺中區監理所
異　議　人
即受處分人　莊峰榮化工企業有限公司
代　表　人　甲○○
上列異議人即受處分人因違反道路交通管理處罰條例案件，對於
交通部公路總局臺中區監理所九十六年六月八日所為之處分（中
監違字第裁六○－Ｚ00000000號），聲明異議，本院裁
定如下：
    主  文
異議駁回。
    理  由
一、原處分意旨略以：異議人即受處分人莊峰榮化工企業有限公
    司（下稱莊峰榮化工公司）所有之車牌號碼ＳＬ－一三九號
    自用大貨車，由司機邱政杰駕駛，於民國九十六年四月三十
    一日十二時四十五分許，在國道三號高速公路二四一公里南
    向處，因受處分人允許無照之司機邱政杰駕駛自用大貨車行
    駛於公路之違規，為國道公路警察局第七警察隊名間分隊警
    員楊清輝當場查獲，依道路交通管理處罰條例第二十一條之
    一第一項第五款規定，以公警局交字第Ｚ00000000
    號通知單掣單舉發受處分人。受處分人於應到案日內提出申
    訴，原處分機關遂於九十六年六月八日以中監違字第裁六○
    －Ｚ00000000號裁決書，裁處罰鍰新臺幣（下同）
    六萬元整，並記汽車違規紀錄一次，於法並無不合等語。
二、異議意旨略以：本件受處分人於僱用駕駛人邱政杰之前，即
    要求邱政杰提出駕駛執照，並辨明該駕駛執照尚在有效期限
    內（九十七年八月二十二日），有駕駛執照影本可稽，又因
    受處分人係經營化工企業，常有載運化學原料之必要，故均
    要求員工必須通過危險物品運送人專業訓練並領有執照，邱
    政杰亦於九十五年底參加中華民國工業安全衛生協會所舉辦
    之訓練，並於九十六年一月二十九日訓練合格領有「危險物
    品運送人員專業訓練證明書」，是由此可證上開訓練單位仍
    以邱政杰為合法領有駕駛執照之人而予以核發證照，其尚不
    能發現邱政杰形式上有效之駕駛執照是否被註銷，又何能苛
    責受處分人對邱政杰形式上有效之駕駛執照而否定其效力並
    不與僱用，故依大法官會議解釋釋字第二七五號解釋、行政
    法院六十二年判字第三○號、六十二年判字第三五○號判例
    及道路交通管理處罰條例第二十一條之一第一項第五款之規
    定，受處分人已善盡查證邱政杰之駕駛資格而仍不免本件邱
    政杰違規之情事發生，不應予以處罰，爰依法聲明異議，請
    求撤銷本件行政罰云云。
三、按汽車駕駛人，使用註銷之駕駛執照駕駛聯結車、大客車、
    大貨車者，汽車所有人及駕駛人各處新臺幣四萬元以上八萬
    元以下罰鍰；汽車所有人如已善盡查證駕駛人駕駛執照資格
    之注意，或縱加以相當之注意而仍不免發生違規者，汽車所
    有人不受本條之處罰；道路交通管理處罰條例第二十一條之
    一第一項第五款、第二十一條之一第四項分別定有明文。復
    依違反道路交通管理事件統一裁罰基準及處理細則第十一條
    第一項第一款之規定，當場舉發者，受處分人非該當場被查
    獲之行為人或駕駛人時，除應填寫駕駛人或行為人資料外，
    並應填載查明受處分人資料，再交付被查獲之行為人代收。
四、經查：
  (一)為因應道路交通管理處罰條例，課予汽車所有人善盡查證駕
    駛人駕駛資格之規定，交通部公路總局特函請各地監理站及
    汽車貨運同業公會，並請各公會轉知所屬會員，可先取得所
    屬駕駛員之書面同意後，經由中華電信股份有限公司數據通
    信分公司提供之公路監理加值網路取得認證密碼，並即提供
    所屬駕駛人員名冊送交公司所在地公路監理機關核備後，即
    得查詢所屬駕駛員駕駛執照狀態等情，業經交通部公路總局
    於九十二年三月二十七日以路監交字第○九二○○八四一五
    四號函釋在案，並有交通部九十三年九月八日交路字第○九
    三○○○九二五二號函一紙附卷可參。由此以觀，汽車所有
    人既可利用網際網路，透過監理機關所提供之職業駕駛人管
    理系統隨時查詢汽車駕駛人之駕駛執照狀態，如其間隔相當
    時間，定期查詢，惟仍未及發現汽車駕駛人之駕照遭吊銷等
    情況，始可認汽車所有人已善盡查證之義務，而可依道路交
    通管理處罰條例第二十一條之一第四項之規定，主張免責。
  (二)查受處分人所僱用之大貨車駕駛邱政杰已經交通部公路總局
    臺中區監理所彰化監理站於九十五年四月二十五日易處註銷
    其駕駛執照之事實，此有內政部警政署國道公路警察局第七
    警察隊九十六年五月二十二日公警七交字第○九六○七七○
    七六三號函、證號查詢駕駛人資料各一紙附卷可憑。嗣邱政
    杰又於九十六年四月三十日十二時四十五分許，駕駛受處分
    人所有之車牌號碼ＳＬ－一三九號自用大貨車，在國道三號
    高速公路二四一公里南向處，因「無照駕駛大貨車」違規，
    為國道公路警察局第七警察隊名間分隊依法舉發等情，有內
    政部警政署國道公路警察局公警局交字第Ｚ0000000
    0號舉發違反道路交通管理事件通知單一份在卷可查。
  (三)次查，受處分人並未向監理機關申請職業駕駛人管理系統之
    公路監理加值服務等情，業經交通部公路總局臺中區監理所
    以九十六年八月二十日中監駕字第○九六○○三五五四八號
    函覆在卷，受處分人雖辯稱其在僱用司機邱政杰之前，有要
    求其提出駕駛執照云云，然汽車駕駛人之駕駛資格並非固定
    不變，常因各種交通違規事由而遭受監理機關處以吊扣、吊
    銷之處分，是以汽車駕駛人是否具有駕駛資格，自應以監理
    機關所登記之資料為依據，況因道路交通管理處罰條例第二
    十一條之一之規定係連坐處罰性質，各汽車貨運商業就此無
    不相當謹慎，再者，本件駕駛人邱政杰係於九十五年四月二
    十五日遭易處註銷駕駛執照，迄本件違規之時，已有近一年
    之時間，受處分人依前開說明，自有充裕之時間往監理所查
    核、列印其所僱用司機之駕駛執照異常情形資料或者透過申
    請監理公路加值服務職業駕駛人管理系統之方式，隨時查詢
    駕駛人邱政杰之駕駛資格狀態，以防止司機欺瞞之情形發生
    。然受處分人就此並未能提出相關查核資料，亦未向監理機
    關申請職業駕駛人管理系統，僅空言已於僱用之初查核無誤
    ，係遭駕駛人邱政杰矇騙，中華民國工業安全衛生協會都未
    發覺駕駛人邱政杰之駕駛執照已遭註銷，又如何能苛責受處
    分人，故受處分人並無故意或過失云云，顯屬卸責之詞，其
    未能確盡其注意義務及管理之職責任令無駕駛執照之人續行
    駕駛自用大貨車之事證，已屬相當明確，則其此處之違規行
    為，應堪以認定。
  (四)綜上所述，本件原處分機關依道路交通管理處罰條例第二十
    一條之一第一項第五款之規定，依違反道路交通管理事件統
    一裁罰標準，裁處受處分人罰鍰六萬元，並依同條例第二十
    一條之一第三項規定記汽車違規紀錄一次，核無違誤，受處
    分人聲明異議，並無理由，應予駁回。
據上論斷，依道路交通管理處罰條例第八十七條第二項，道路交
通案件處理辦法第十九條，裁定如主文。
中　　華　　民　　國　　96　　年　　10　　月　　25　　日
                  交通法庭    法  官  余德正
以上正本證明與原本無異。
如不服本裁定，應於送達後五日內，向本院提出抗告狀。
                                書記官  廖日晟
中　　華　　民　　國　　96　　年　　10　　月　　25　　日
